【裁判字號】    98,訴,168
【裁判日期】    980914
【裁判案由】    給付票款等
【裁判全文】
臺灣士林地方法院民事判決               98年度訴字第168號
原      告  甲○○
被      告  丙○○
                        樓
            乙○○
                        樓
上列當事人間給付票款等事件，本院於98年9 月7 日言詞辯論終
結，判決如下：
    主  文
被告丙○○應給付原告新臺幣貳佰肆拾玖萬壹仟元及自如附表一
所示之發票日起至清償日止按年息百分之五計算之利息。
被告丙○○、乙○○應給付原告新臺幣壹佰伍拾貳萬元及其中新
臺幣拾萬元自民國九十六年八月二十日起、新臺幣肆拾貳萬元
自民國九十七年一月五日起、新臺幣肆拾貳萬元自民國九十七年
一月二十日起、新臺幣拾捌萬元自民國九十七年十月二十日起
，均至清償日止按年息百分之五計算利息。
訴訟費用由被告丙○○負擔十分之六，餘由被告丙○○、乙○○
負擔。
    事  實  及  理  由
一、本件被告丙○○、乙○○未於言詞辯論期日到場，核無民事
    訴訟法第386 條各款所列情形，爰依原告之聲請，由其一造
    辯論而為判決。
二、按「於履行期未到前請求將來給付之訴，非被告有到期不履
    行之虞者，不得提起。」，民事訴訟法第246 條定有明文。
    經查：原告執有陳依茹簽發發票日為民國93年9 月16日、93
    年9 月20日、93年10月15日之支票因存款不足及拒絕往來戶
    而均無法如期兌現，則所簽發交付之其餘發票日為98年10月
    5 日之支票可預期無法兌現，且被告丙○○躲避債務已不知
    去向並已遷出國外，顯然有到期不履行之虞，原告對此部分
    返還消費借貸債權，一併提起將來給付之訴，洵屬有據。
三、原告主張：
(一)、被告丙○○持附表一所示之支票來跟原告借錢，當初約定還
    款的日期就是票載的發票日，原告屆期提示後不獲兌現，向
    被告丙○○催討借款，被告丙○○先是要求一再寬限，之後
    即不知去向，迄今仍未返還借款，爰依消費借貸之法律關係
    請求被告丙○○給付249 萬1,000 元及遲延利息。
(二)、因原告任職醫院員工間之互助會，非醫院的人員，不能參加
    互助會，因此被告丙○○借用原告的名義參加互助會，從88
    年間開始，被告丙○○起初很有誠信，均有按時給付互助會
    款，後來被告丙○○於92年間欲增加到一個月會款10萬元，
    伊不答應，後來被告丙○○之配偶乙○○表示願意一同負責
    ，伊才同意讓被告丙○○、乙○○借用其名義參加下列互助
    會，雙方約定互助會款均應由被告2 人繳納，被告2 人得標
    取得會款後，於95年4 月開始不正常付款，至95年8 月後開
    始避不見面，屢經催討，迄未清償。依委任契約及消費借貸
    之法律關係請求被告給付152 萬元及遲延利息。
  (1)會期94年3 月20日到96年8 月20日，每月每會1 萬元，會頭
    加會首總共30會（下稱甲會），被告夫妻委託原告跟兩個會
    ，一開始的會錢都是被告丙○○拿給原告去繳，得標後會頭
    拿錢給原告，原告再拿給被告丙○○。甲會2 個會都已經是
    死會，被告每個月要付2 萬元，得標之後，剛開始有給，後
    來到了95年4 月之後，開始斷斷續續給付，但是到了95年8
    月之後就全部沒有給付，所以甲會總共積欠原告30萬元。
  (2)會期94年8 月5 日到97年1 月5 日，每月每會1 萬元，會員
    加會首總共30會（下稱乙會），被告夫妻委託原告跟兩會，
    被告已得標，從95年5 月後開始後就沒有給付，共20期沒有
    給付，共欠42萬元。
  (3)會期94年8 月20到97年1 月20日，每月每會是1 萬元，會員
    加會首總共30會（下稱丙會），被告夫妻委託原告跟兩會，
    被告已經得標取走會款，從95年5 月後就沒有給我了，共欠
    42萬元。
  (4)95年3 月20起到97年10月20日，原告擔任會首之互助會，連
    同會首一共39會（下稱丁會），被告跟兩個的會，丁會起會
    款38萬元全部借給被告丙○○，根據消費借貸法律關係請求
    被告返還。
(三)、聲明：
  (1)被告丙○○應給付原告249 萬1,000 元及自附表一所示發票
    日起至清償日止按年息百分之五計算之利息。
  (2)被告丙○○、乙○○應給付原告152 萬元及甲會30萬元、乙
    會42萬元、丙會42萬元、丁會38萬元分別自96年8 月20日、
    97年1 月5 日、97年1 月20日、97年10月20日起至清償日止
    按年息百分之五計算之利息。
  (3)依職權宣告假執行。
四、被告2 人未於言詞辯論期日到場，亦未提出準備書狀作何聲
    明或陳述。
五、原告主張之事實，已據其提出與所述大致相符之台北國際商
    業銀行、板信商業銀行、臺灣土地銀行、臺灣中小企業銀行
    、彰化商業銀行支票各1 張、淡水第一信用合作社支票2 張
    、安泰商業銀行支票4 張、及會款簽收資料3 紙、保證書1
    紙及先前與丙○○間之資金往來資料為證。原告之主張為可
    採信。
六、原告依據消費借貸契約之法律關係請求被告丙○○給付249
    萬1,000 元及自附表一所示之發票日起至清償日止按年息百
    分之五計算之利息；依據委任與消費借貸混合契約之法律關
    係請求被告丙○○、乙○○給付152 萬元及甲會30萬元、乙
    會42萬元、丙會42萬元、丁會38萬元分別自96年8 月20日、
    97年1 月5 日、97年1 月20日、97年10月20日起至清償日止
    按年息百分之五計算之利息，即無不合，應予准許。
七、原告聲請依職權宣告假執行，核與民事訴訟法第389 條規定
    不符，附此敘明。
八、據上論結，原告之訴為有理由，依民事訴訟法第385 條第1
    項前段、第78條、第85條第1 項但書，判決如主文。
中    華    民    國    98    年    9     月    14    日
                  民事第二庭  法  官  絲鈺雲
以上正本證明與原本無異。
如對本判決上訴，應於判決送達後20日內向本院提出上訴狀。
中    華    民    國    98    年    9     月    18    日
                              書記官  林玫熹
附表一
┌─────┬────┬────┬────┬─────┬────┐
│ 票據號碼 │發票人  │發票日  │付款人  │票面金額  │提示日  │
├─────┼────┼────┼────┼─────┼────┤
│AE0000000 │陳依茹  │ 93.9.16│安泰商業│ 200,000  │93.9.16 │
│          │        │        │銀行新莊│          │        │
│          │        │        │分行    │          │        │
├─────┼────┼────┼────┼─────┼────┤
│AE0000000 │陳依茹  │93.9.20 │同上    │ 200,000  │93.9.20 │
├─────┼────┼────┼────┼─────┼────┤
│AE0000000 │陳依茹  │93.10.15│同上    │ 300,000  │93.10.15│
├─────┼────┼────┼────┼─────┼────┤
│CK0000000 │王財長  │93.1.31 │彰化商業│ 100,000  │93.2.2  │
│          │        │        │銀行吉成│          │        │
│          │        │        │分行    │          │        │
├─────┼────┼────┼────┼─────┼────┤
│FE0000000 │黃林祝賢│94.5.8  │淡水第一│ 100,000  │94.5.10 │
│          │        │        │信用合作│          │        │
│          │        │        │社竹圍分│          │        │
│          │        │        │社      │          │        │
├─────┼────┼────┼────┼─────┼────┤
│FE0000000 │黃林祝賢│94.10.6 │同上    │100,000   │94.10.6 │
├─────┼────┼────┼────┼─────┼────┤
│AT0000000 │蔡麗文  │94.10.17│臺灣中小│123,000   │94.10.20│
│          │        │        │企業銀行│          │        │
│          │        │        │前鎮分行│          │        │
├─────┼────┼────┼────┼─────┼────┤
│DY0000000 │連發國際│94.11.1 │臺灣土地│118,000   │94.11.2 │
│          │企業有限│        │銀行長春│          │        │
│          │公司    │        │分行    │          │        │
├─────┼────┼────┼────┼─────┼────┤
│SY0000000 │丙○○  │97.11.1 │板信商業│700,000   │97.11.19│
│          │        │        │銀行信義│          │        │
│          │        │        │分行    │          │        │
├─────┼────┼────┼────┼─────┼────┤
│QJ0000000 │陳建華  │94.3.31 │臺北國際│300,000   │未提示  │
│          │        │        │商業銀行│          │        │
│          │        │        │大安分行│          │        │
├─────┼────┼────┼────┼─────┼────┤
│AE0000000 │陳依茹  │98.10.5 │安泰商業│250,000   │尚未屆期│
│          │        │        │銀行新莊│          │        │
│          │        │        │分行    │          │        │
└─────┴────┴────┴────┴─────┴────┘


司法院資訊處製作；財團法人民間司法改革基金會備份。
